【裁判字號】    97,交聲,273
【裁判日期】    970229
【裁判案由】    交管條例聲異
【裁判全文】
臺灣板橋地方法院交通事件裁定         97年度交聲字第273號
原處分機關  交通部公路總局臺北區監理所蘆洲監理站
異  議  人
即受處分人  甲○○
上列異議人因違反道路交通管理處罰條例案件，對於交通部公路
總局臺北區監理所蘆洲監理站於民國97年1 月23日以北監蘆字第
裁46-C00000000、46-C00000000號所為之裁決處分（原舉發案號
：臺北縣政府警察局96年9 月5 日北縣警交字第C00000000 、C0
0000000 號），聲明異議，本院裁定如下：
    主  文
原處分關於駕車行經有燈光號誌管制之交岔路口闖紅燈部分撤銷
。
上開撤銷部分，甲○○處罰鍰新臺幣壹仟捌佰元，並記違規點數
點。
其餘異議駁回。
    理  由
一、原處分意旨略以：異議人即受處分人甲○○於民國（下同）
    96年9 月5 日11時20分許，騎乘車牌號碼CTU-815 號重型機
    車，行經有燈光管制號誌之臺北縣三重市○○路○ 段162 巷
    口之際，闖越紅燈，適經原舉發機關臺北縣政府警察局三重
    分局永福派出所警員發現，旋示意攔停，詎異議人竟拒絕停
    車接受稽查而逃逸，原舉發機關遂依道路交通管理處罰條例
    第53條、第60條第1 項、第63條第1 項等規定逕行舉發，嗣
    再移送原處分機關交通部公路總局臺北區監理所蘆洲監理站
    依上開規定裁處異議人罰鍰新臺幣（下同）1,800 元，罰鍰
    限於97年2 月22日前繳納，逾期不繳納者，移送強制執行（
    闖紅燈部分），又罰鍰3,000 元，並依同條例第63條第1 項
    第1 款規定記違規點數1 點，罰鍰限於97年2 月22日前繳納
    ，逾期仍不繳納者，移送強制執行（拒絕停車接受稽查而逃
    逸部分）等語。
二、異議意旨略以：異議人於上揭時、地，並未騎乘機車通過該
    交岔路口，本件警方未檢附舉發照片，而道路上同款式、顏
    色之機車比比皆是，懸掛偽造車牌者亦可能有之，實不宜僅
    憑舉發警員之片面指證，即認異議人有上揭違規情事，況異
    議人曾於96年8 月31日騎乘上開機車在蘆洲堤防處發生車禍
    ，旋將該機車送入機車行維修，嗣異議人因受傷緣故，直至
    96年9 月10日始至機車行將該機車牽回，自不可能發生上揭
    交通違規行為，爰請求撤銷原處分云云。
三、按汽車駕駛人（含機車駕駛人）行經有燈光管制號誌之交岔
    路口闖紅燈者，處新臺幣1,800 元以上5,400 元以下罰鍰，
    並記違規點數3 點，道路交通管理處罰條例第53條、第63條
    第1 項第3 款分別定有明文；次按汽車駕駛人（含機車駕駛
    人），駕駛汽（機）車有違反道路交通管理處罰條例之行為
    ，經交通勤務警察或依法令執行交通稽查任務人員制止時，
    不聽制止或拒絕停車接受稽查而逃逸者，除按各該條規定處
    罰外，處新臺幣3,000 元以上6,000 元以下罰鍰，並記違規
    點數1 點，同條例第60條第1 項、第63條第1 項第1 款亦分
    別定有明文。
四、經查：
  (一)本件異議人所有之車牌號碼CTU-815 號重型機車，於96年9
    月5 日11時20分許，行經有燈光管制號誌之臺北縣三重市○
    ○路○ 段162 巷口之際，闖越紅燈，經原舉發機關即臺北縣
    政府警察局三重分局永福派出所巡邏警員乙○○發現，旋鳴
    警笛並以手勢示意停車接受稽查，詎該機車騎士竟拒絕停車
    接受稽查，於行至警員前方約10公尺處時，突迴轉至對向車
    道而逃逸離去，嗣經賴員記下該機車之車牌號碼、特徵等項
    ，並返所查詢確認後，乃製單逕行舉發等情，業據證人即負
    責執行本件舉發任務之臺北縣政府警察局三重分局永福派出
    所警員乙○○於本院訊問時到庭結證綦詳（參見本院97年2
    月29日訊問筆錄第3 至6 頁），並有臺北縣政府警察局舉發
    違反道路交通管理事件通知單影本2 紙、臺北縣政府警察局
    三重分局97年1 月8 日北縣警重交字第0970000867號函文影
    本1 份附卷可稽，堪認異議人確有上揭闖越紅燈及拒絕停車
    接受稽查而逃逸之交通違規行為；至異議人雖辯稱本件並無
    舉發照片，不宜僅憑舉發警員之片面指證，遽認其有上揭違
    規行為云云，然經本院依職權傳喚證人乙○○到庭訊問，再
    由異議人自行詢問後，證人乙○○對於其如何發現本件異議
    人機車闖紅燈及拒絕停車接受稽查而逃逸之過程，暨其如何
    記下異議人機車、特徵及查證、確認、排除誤認可能之各該
    細節，以及其何以未能當場拍攝舉發照片或當場追逐攔停異
    議人機車之原因，均得以提出合理、翔實之說明（參見同上
    訊問筆錄第3 至6 頁），已難認異議人此部分所辯情節足以
    動搖證人乙○○之證詞可信度，再參酌一般警員執行交通勤
    務，依法並未要求就闖紅燈或駕車逃逸等違規事項，均須拍
    照存證，而此等違規行為通常又發生於一剎那之間，除非於
    案發當時適預先備妥拍照設備，否則要求值勤警員或舉發機
    關均須提出照片，並以此佐證其所舉發之交通違規行為，未
    免與執行勤務之實況難合等情，益見異議人此部分辯解內容
    委無足採；另異議人雖又辯稱其曾於96年8 月31日騎乘上開
    機車發生車禍，迄同年9 月10日始得赴機車行牽回其機車，
    自不可能發生上揭交通違規行為云云，然依異議人所提出之
    機車行收據觀之，其僅有96年9 月10日檢查費用150 元之記
    載，並無任何維修費用之記載，經本院當庭質諸異議人亦稱
    該機車僅係車殼損壞，仍然可以騎乘使用等語（參見同上訊
    問筆錄第2 頁），足徵異議人辯稱其機車因上開車禍而送至
    機車行維修迄96年9 月10日一節，殊不足採信，再觀諸異議
    人所提出之診斷證明書，僅記載異議人因車禍意外而斷裂4
    顆門牙，核與異議人辯稱其因車禍受傷緣故，直至96年9 月
    10日，始得赴機車行將其機車牽回云云，完全不符，亦見異
    議人此部分辯解純屬事後圖卸推托之詞，要無足採。綜上，
    本院因認異議人機車確有上揭「行經有燈光管制號誌之交岔
    路口闖紅燈」及「拒絕停車接受稽查而逃逸」之違規事實，
    殆無疑問。
  (二)按對於違反道路交通管理處罰條例之行為，逕行舉發者，應
    按已查明之資料填註車牌號碼、車輛種類、車主姓名或地址
    ，並於通知單上方空白處加註逕行舉發之文字後，由舉發機
    關送達被通知人；又逕行舉發違反道路交通管理事件，經汽
    車所有人依通知單之應到案日期前到案，並告知違規駕駛人
    姓名、身分證統一編號及住址者，處罰機關應即另行通知違
    規駕駛人到案依法處理，逾應到案日期，處罰機關應依道路
    交通管理處罰條例第85條第3 項規定處罰該汽車所有人；違
    反道路交通管理事件統一裁罰標準及處理細則第11條第1 項
    第3 款、第24條分別定有明文。本件異議人所有之上開機車
    確有上揭違規事實，已如上述，而異議人並未於本件應到案
    日期（96年9 月29日）前告知實際違規駕駛人之姓名、身分
    證統一編號及住址（參見卷附聲明異議狀影本），揆諸上揭
    規定，原舉發暨處分機關逕對上開機車之所有人即異議人本
    人施以舉發及裁罰，自屬適法有據。
  (三)本件確有上揭道路交通管理處罰條例第53條第1 項及第60條
    第1 項之違規情形，已如上述，依同條例第63條第1 項第3
    款規定，其中「行經有燈光管制號誌之交岔路口闖紅燈」部
    分，應併記違規點數3 點，惟原處分機關漏未依此規定併記
    違規點數3 點，尚有未當，本院爰將原處分關於此部分撤銷
    ，並自為裁定如主文第2 項所示，另關於「拒絕停車接受稽
    查而逃逸」部分，原處分機關援引上揭道路交通管理處罰條
    例規定對異議人為處分，適法有據，本院認此部分之聲明異
    議為無理由，爰就此部分為駁回之諭知。
據上論斷，應依道路交通案件處理辦法第19條、第20條，裁定如
主文。
中    華    民    國    97    年    2     月    29    日
                    交通法庭  法  官  王屏夏
上列正本證明與原本無異。
如不服本裁定，應於裁定送達後5日內敘明抗告理由，向本院提
出抗告狀。
                              書記官  陳金鳳
中    華    民    國    97    年    3    月     3     日


司法院資訊處製作；財團法人民間司法改革基金會備份。
